【裁判字號】    98,交聲,402
【裁判日期】    981126
【裁判案由】    聲明異議
【裁判全文】
臺灣嘉義地方法院交通事件裁定         98年度交聲字第402號
原處分機關  交通部公路總局嘉義區監理所嘉義市監理站
異  議  人  乙○○
上列異議人因違反道路交通管理處罰條例案件，對於交通部公路
總局嘉義區監理所嘉義市監理站中華民國九十八年九月二十五日
所為之裁決處分（處分案號：嘉監義裁字第裁七六—Ｌ0000
0000號）聲明異議，本院裁定如下：
    主  文
原處分撤銷。
乙○○汽車駕駛人，行經有燈光號誌管制之交岔路口闖紅燈，處
罰鍰新臺幣貳仟柒佰元，並記違規點數點。
    理  由
一、原處分意旨略以：異議人即受處分人乙○○（下稱異議人）
    於民國九十八年四月八日凌晨一時二十五分許，駕駛車牌號
    碼9377－JC號自用小客車，行經嘉義市○○路與林森西路口
    時，因行經有燈光號誌管制之交岔路口闖紅燈，經警掣開嘉
    市警交字第Ｌ00000000號舉發違反道路交通管理事
    件通知單（下稱舉發通知單），指定應到案日期為九十八年
    四月二十三日前，異議人逾應到案日期六十日仍未提出陳述
    意見，原處分機關即交通部公路總局嘉義區監理所嘉義市監
    理站（下稱原處分機關）認前揭舉發並無不當，於九十八年
    九月二十五日，依道路交通管理處罰條例第五十三條第一項
    及違反道路交通管理事件統一裁罰基準及處理細則第四十三
    條、第四十四條、第六十七條等規定，裁處異議人罰鍰新臺
    幣（下同）五千四百元，並記違規點數三點，並無違誤等語
    。
二、聲明異議意旨則略以：異議人於九十八年四月八日行經上揭
    路口時，並未闖越紅燈，當時員警係要求進行酒測，酒測通
    過後員警卻開出闖紅燈之罰單，本人當時拒絕簽收，員警並
    無錄影或攝影之科學採證，實難使本人信服，乃提起本件異
    議云云。
三、按汽車駕駛人，行經有燈光號誌管制之交岔路口闖紅燈者，
    處新臺幣一千八百元以上五千四百元以下罰鍰。又汽車駕駛
    人有第五十三條情形者，記違規點數三點，道路交通管理處
    罰條例第五十三條第一項及第六十三條第一項第三款分別定
    有明文。又本條例所定罰鍰之處罰，受處罰人接獲違反道路
    交通管理事件通知單後，於十五日內得不經裁決，逕依第九
    十二條第三項之罰鍰基準規定，向指定之處所繳納結案；不
    服舉發事實者，應於十五日內，向處罰機關陳述意見；其不
    依通知所定期限前往指定處所聽候裁決，且未依規定期限繳
    納罰鍰結案或向處罰機關陳述意見者，處罰機關得逕行裁決
    之，此觀同條例第九條第一項規定甚明。另違反道路交通管
    理事件行為人，未依規定自動繳納罰鍰，或未依規定到案聽
    候裁決，處罰機關應依基準表於舉發違反道路交通管理事件
    通知單送達且逾越應到案期限六十日之三個月內，逕行裁決
    之，違反道路交通管理事件統一裁罰基準及處理細則第四十
    四條第一項亦有明訂。
四、經查：
  (一)本件異議人在上開時、地，駕駛自用小客車，因闖紅燈之違
    規，經嘉義市政府警察局長榮派出所警員丙○○所發現，因
    員警丙○○並未攜帶舉發違反道路交通管理事件通知單，經
    通報勤務中心，員警甲○○等人前往支援後，掣開舉發通知
    單，異議人當場拒絕簽收，嗣經原處分機關認異議人違規情
    事屬實，逕行裁處而為本案裁決，此有舉發通知單、交通部
    公路總局嘉義區監理所嘉義市監理站九十八年十月二十三日
    嘉監義四字第０九八二一０四七七０號函、九十八年十一月
    十三日嘉監義四字第０九八二一０五０八二號函各一份存卷
    可按（見原處分機關函送之處理交通違規聲明異議案件卷宗
    第一頁、本院卷第十一頁至第十二頁、第三十五頁至第三十
    八頁）。另證人即舉發警員丙○○於本院調查時到庭結證稱
    ：當天異議人是因為關切另案來警察局，他車子停在派出所
    斜對面，他要離去時我們懷疑他有喝酒，所以我開車跟在他
    後面，派出所地點是在中山路五六七號，他是從中山路我們
    派出所對面開往火車站方向，在中山路、林森西路Ｔ字路口
    左轉，當時已經是紅燈他左轉闖紅燈，然後中山路左轉中正
    路也闖紅燈，我開在他後面一個至二個車身，中間沒有其他
    車輛，當時他開很快，舉發時間是在凌晨一點多，在那個車
    道沒有其他車輛，我也沒有色盲、沒有近視，看到他闖紅燈
    才把他攔下來，後來有酒測，他酒測有過，因為我沒有帶舉
    發通知單，所以請其他警員帶來等語（見本院卷第十九頁至
    第二十三頁），本院審酌員警丙○○係駕車尾隨異議人，與
    異議人同向，且距離僅一至二車身，對於前方異議人車輛動
    態應可明確判別，應無誤看或誤為判斷之情事，要應無疑。
    復參諸交通警察舉發違反道路交通管理處罰條例所列之違規
    事實，本質上為行政處分，係公務員基於職務上之權力，依
    法就特定之具體事件所為之具公法上效果之單方行政行為，
    基於公務員為公法上行為具有公信力之原則，該行政行為當
    可被推定為真正，即警員本其維護交通秩序、安全職責所為
    之舉發，自應受到合法、正確之推定，復衡情證人與異議人
    並不相識，毫無怨懟，應無自陷於偽證罪之重罪追訴而構詞
    誣陷異議人之理，又於本件卷存證據資料內亦無任何積極證
    據足以證明警員上開證述係屬虛偽，亦未有足以令人顯信其
    證述為不可採之品行證據或前科證據存在，其所為證述應屬
    非虛，而為可採。
  (二)另本件原處分機關雖以異議人逾越應到案期限六十日之三個
    月內，逕行裁處異議人罰鍰五千四百元。惟按違反道路交通
    管理事件統一裁罰基準及處理細則第十一條第一項第一款規
    定：「當場舉發者，應填記駕駛人或行為人姓名、性別、出
    生年月日、地址、身分證統一編號及車主姓名、地址、車牌
    號碼、車輛種類。被查獲之駕駛人或行為人為受處分人時，
    應於填記通知單後將通知聯交付該駕駛人或行為人簽名或蓋
    章收受之；拒絕簽章者，仍應將通知聯交付該駕駛人或行為
    人收受，並記明其事由及交付之時間；拒絕收受者，應告知
    其應到案時間及處所，並記明事由與告知事項，視為已收受
    」，同條第二項前段規定「交通勤務警察或依法令執行交通
    稽查任務人員依前項規定舉發時，應告知駕駛人或行為人之
    違規行為及違反之法規。」，是異議人若拒絕簽名、收受舉
    發通知單，而員警亦未依上開規定告知受處分人應到案時間
    及處所，違規行為及違反之法規，並記明事由與告知事項者
    ，自應另依法定送達程序進行送達，方為適法。次按本條例
    所定罰鍰之處罰，受處罰人接獲違反道路交通管理事件通知
    單後，於十五日內得不經裁決，逕依第九十二條第三項之罰
    鍰基準規定，向指定之處所繳納結案；不服舉發事實者，應
    於十五日內，向處罰機關陳述意見；其不依通知所定期限前
    往指定處所聽候裁決，且未依規定期限繳納罰鍰結案或向處
    罰機關陳述意見者，處罰機關得逕行裁決之，道路交通管理
    處罰條例第九條第一項定有明文。是道路交通管理事件統一
    裁罰標準及處理細則第十一條第一項第一款之規定，交通勤
    務警察遇受取締違反道路交通管理處罰條例之民眾拒絕簽名
    及收受舉發通知單之情形，除將拒簽事由記明於舉發通知單
    之外，自應將違規人之應到案日期、處所、違規事實及違反
    法條一併告知，並於舉發通知單上載明已告知該等事項之事
    實以資佐證，始得認為違規行為人已受合法告知舉發通知單
    之內容，而得以舉發通知單上所載之應到案日期，作為違規
    行為人是否逾越應到案日期而未自動繳納罰鍰或到案聽候裁
    決之標準。
  (三)然查，本件舉發通知單僅於收受通知聯者簽章欄記明「拒簽
    收」之事由，於左上角記明「當場告知當事人到案時間」，
    此有前開舉發通知單附卷可稽。再者，經本院勘驗舉發通知
    單之開立情形，員警僅告知應到案時間為「九十八年四月二
    十三日」，並未告知應到案處所及違反法條等其他事項，業
    經本院勘驗證人丙○○提出之光碟屬實，是異議人拒絕簽名
    、收受舉發通知單，員警未依上開規定記明異議人應到案處
    所、違反法條等告知事項以資佐證，且事實上並未言詞告知
    應到案處所、違反法條等事項，實難認本件得依違反道路交
    通管理事件統一裁罰標準及處理細則第十一條第一項第一款
    視為受處分人已收受。
  (四)又按處理違反道路交通管理事件，有關文書送達之程序，準
    用行政程式法送達之規定；違反道路交通管理事件統一裁罰
    標準及處理細則第五條亦定有明文。而行政程序法中對於文
    書送達，於應受送達人之住居所、事務所或營業所為之。但
    在行政機關辦公處所或他處會晤應受送達人時，得於會晤處
    所為之；於應送達處所不獲會晤應受送達人時，得將文書付
    與有辨別事理能力之同居人、受僱人或應送達處所之接收郵
    件人員；又送達不能依前二條規定為之者，得將文書寄存送
    達地之地方自治或警察機關，並作送達通知書二份，一份黏
    貼於應受送達人住居所、事務所、營業所或其就業處所門首
    ，另一份交由鄰居轉交或置於該送達處所信箱或其他適當位
    置，以為送達。前項情形，由郵政機關為送達者，得將文書
    寄存於送達地之郵政機關。寄存機關自收受寄存文書之日起
    ，應保存三個月；行政程序法第七十二條第一項、第七十三
    條第一項及第七十四條分別定有明文。是若舉發通知單另依
    法定送達程序進行送達，應認原舉發機關，業將本件舉發通
    知單合法送達予異議人。查本件異議人之戶籍地址自九十五
    年六月二十八日起迄今均在嘉義市○○街三十六號之一、七
    樓四，有異議人之個人基本資料查詢結果單在卷可參。再本
    件舉發單送達情形經原舉發單位即嘉義市政府警察局於九十
    八年十一月五日，以嘉市警一交字第０九八００三七一二五
    號函覆交通部公路總局嘉義區監理所嘉義市監理站結果，謂
    本件舉發通知單於九十八年四月十日以大宗掛號郵寄交寄，
    郵局以「未獲晤本人亦無受領文書之同居人、受僱人或應受
    送達處所接受郵件人員」，於九十八年四月十七日依法寄存
    於嘉義文化路郵局等情，亦有上開函文、大宗掛號函件存根
    影本、送達證書影本各一紙存卷可參（見本院卷第三十六頁
    至第三十八頁），是上開舉發通知單既經寄送異議人上開戶
    籍地址，未獲會晤本人、同居人或其他受僱人，並因而辦理
    寄存送達，揆諸上開規定，本件舉發通知單確已於九十八年
    四月十七日寄存於嘉義文化路郵局，並於十日後即九十八年
    四月二十七日始發生合法送達於異議人之效力，應堪認定。
    而本件舉發通知單上所載應到案日期為「九十八年四月二十
    三日」，且前開通知單難認得依違反道路交通管理事件統一
    裁罰標準及處理細則第十一條第一項第一款視為異議人已收
    受，已如前述，嗣後經委請郵務單位寄存送達而視為異議人
    收受時，自不得以舉發通知單上所載之應到案日期，作為判
    斷聲請人逾越應到案日期之標準。參以本件異議人上開舉發
    通知單係於應到案日期後始發生合法送達之效果，原處分機
    關或舉發單位，未將上開應到案日期更正，並重新起算應到
    案日期，原處分機關依違反道路交通管理事件統一裁罰基準
    表規定，以異議人已逾越應到案期限六十日以內之標準，而
    裁罰異議人五千四百元罰鍰，自有明顯違誤之處。況本案異
    議人於收受裁決書後，在該法定聲明異議之期間內，有表示
    對該處分不服之陳述，自應視為其於期限內已到案聽候裁決
    ，依上開裁罰基準表之規定，應裁罰駕駛自用小客車之異議
    人二千七百元之最低額，始為適法。
五、綜上所述，異議人確有於上揭時地，闖越紅燈，惟原舉發機
    關之舉發通知單送達過程既有可議，並致異議人喪失於收受
    前開通知單後十五日內自動依最低額繳納罰鍰、到案陳述意
    見之機會，則原處分機關逕行裁處異議人罰鍰五千四百元，
    顯有違誤之處，是本件異議人異議意旨雖無理由，然原處分
    既有如上所述之違誤，其處分即有未洽，應由本院將原處分
    撤銷，依道路交通管理處罰條例第第五十三條第一項、第六
    十三條第一項第三款，及違反道路交通管理事件統一裁罰基
    準及處理細則第四十三條等規定，裁處異議人罰鍰新臺幣（
    下同）二千七百元，並記違規點數三點，以資適法。
六、依道路交通管理處罰條例第八十七條第二項，道路交通案件
    處理辦法第二十條本文，裁定如主文。
中    華    民    國    98    年    11    月    26    日
                  交通法庭法  官  黃琴媛
上為正本，係照原本作成，證明與原本無異。
如不服本裁定，應於送達後五日內，向本院提出抗告狀。
中    華    民    國    98    年    11    月    26    日
                          書記官  洪敏芳


司法院資訊處製作；財團法人民間司法改革基金會備份。
